【裁判字號】    97,消債更,1378
【裁判日期】    980427
【裁判案由】    更生事件
【裁判全文】
臺灣板橋地方法院民事裁定          97年度消債更字第1378號
聲  請  人  甲○○
上列當事人因消費者債務清理事件聲請更生，本院裁定如下：
    主  文
聲請駁回。
聲請費用由聲請人負擔。
    理  由
一、按債務人與金融機構協商成立者，不得聲請更生或清算，但
    因不可歸責於己之事由，致履行顯有重大困難者，不在此限
    ；本條例施行前，債務人依金融主管機關協調成立之中華民
    國銀行公會會員辦理消費金融案件無擔保債務協商機制與金
    融機構成立之協商，準用前項之規定，消費者債務清理條例
    第151條第 5項、第6項分別定有明文。又聲請更生或清算不
    合程式或不備其他要件者，法院應以裁定駁回之，但其情形
    可以補正者，法院應定期間先命補正，復為同條例第 8條所
    明定。
二、本件聲請意旨略以：聲請人因有不能清償債務之情事，目前
    債務總額為新臺幣（下同）0000000 元，消費者債務清理條
    例施行前，曾於民國95年間依照中華民國銀行公會會員辦理
    消費金融案件無擔保債務協商機制，與台新國際商業銀行股
    份有限公司達成協議，雙方約定聲請人自95年6月起，分120
    期，利率0.00%，每月10日以18231元依各債權銀行債權金額
    比例清償各項債務，直至全部清償為止，然因聲請人之配偶
    陳金忠長期工作不穩定，復因經濟不景氣無法尋求固定工作
    以賺取固定薪資來補貼家用，加上聲請人要扶養 2名子女每
    月支出共6000元（包括長女4000元、次女2000元）及繳交每
    月之房租 10000元（見本院卷第55頁），聲請人實在無力負
    擔債務與家庭的壓力，乃於97年1 月間毀諾；再聲請人對遠
    百企業股份有限公司板新分公司每月得請領之薪資債權，亦
    因日盛國際商業銀行股份有限公司之聲請強制執行遭扣薪3
    分之1 ；且自97年8 月起，其又須開始清償勞工紓困貸款每
    月3500元，勢必經濟負擔更加沉重，故其具有不可歸責於己
    致履行顯有重大困難之事由（見本院卷第4 至5 頁），而其
    無擔保或無先權之債務總額未逾1200萬元，復未經法院裁定
    開始清算程序或宣告破產，依法自得聲請更生程序，懇請貴
    院核准更生，讓其經濟可獲重建等語。
三、查聲請人前開指稱配偶長年工作不穩定無正常收入，致使家
    中經濟全由其負擔乙節，核認應屬聲請人於協商當時可得預
    見、評估、斟酌可否履行協商條件之事實，而聲請人既於盱
    衡自己之經濟狀況後，仍願簽署協議書，聲請人自應受該成
    立之協議所拘束，不得於協商成立後，復以之作為毀諾之事
    由；至聲請人任職工作之所得，遭法院扣薪3 分之1 ，及於
    97年8 月開始清償勞工紓困貸款每月3500元等情，均屬聲請
    人毀諾後所發生之事實，此有臺灣臺北地方法院核發扣押命
    令、移轉命令可稽（見本院卷第143 至145 頁），是聲請人
    既係於97年3 月遭判定毀諾（見本院卷第64頁），自難認聲
    請人前開主張與其毀諾間具有因果關係，準此，聲請人執該
    情事作為不可歸責於己之事由，自有未洽。
四、綜上所述，聲請人未能舉證其自協商成立後，有何新生具體
    情節，可認係不可歸責於己之事由，致履行顯有重大困難之
    情事，聲請人聲請更生即欠缺消費者債務清理條例第151 條
    第5 項但書之要件，而該欠缺又屬無從補正，依首揭條文規
    定，自應駁回其更生之聲請，裁定如主文。
中    華    民    國    98    年    4     月    27    日
                  民事第三庭    法      官  陳映如
上為正本係照原本作成
如不服本裁定，應於裁定送達後10日內，以書狀向本院提出抗告
，並繳納抗告費新臺幣1千元
中    華    民    國    98    年    4     月    27    日
                                書  記  官  李錦輝


司法院資訊處製作；財團法人民間司法改革基金會備份。
